【裁判字號】    97,訴,5564
【裁判日期】    980122
【裁判案由】    毒品危害防制條例
【裁判全文】
臺灣板橋地方法院刑事判決              97年度訴字第5564號
公  訴  人  臺灣板橋地方法院檢察署檢察官
被      告  甲○○
上列被告因違反毒品危害防制條例案件，經檢察官提起公訴（97
年度毒偵字第8831號），被告於本院準備程序進行中就被訴事實
為有罪之陳述，經本院合議庭裁定由受命法官獨任進行簡式審判
程序，判決如下：
    主  文
甲○○施用第一級毒品，累犯，處有期徒刑壹年；扣案之海洛因
（驗餘淨重零點參肆肆伍公克），沒收銷燬之；扣案包裝上開海
洛因之外包裝袋貳個、玻璃球柒顆、吸食器貳組，均沒收之。
    事  實
一、甲○○前因違反麻醉藥品管理條例案件，經本院以84年度易
    字第4361號判處有期徒刑10月確定，又因違反麻醉藥品管理
    條例案件，經臺灣高等法院以86年度上訴字第2165號判處應
    執行有期徒刑5 年10月，並經最高法院以86年度台上字第
    6859號駁回上訴確定，接續執行後，於民國90年1 月21日假
    釋出監，嗣經撤銷假釋，應執行殘刑有期徒刑3 年1 月25日
    。又因施用毒品案件，經本院以87年度訴字第675 號裁定送
    觀察、勒戒後，認無繼續施用毒品之傾向，由本院以87年度
    訴字第675 號判決免刑確定。復因施用毒品案件，經臺灣士
    林地方法院以90年度毒聲字第955 號裁定送觀察、勒戒，認
    有繼續施用毒品之傾向，再經該院以90年度毒聲字第1042號
    裁定令入戒治處所施以強制戒治，後經該院以90年度毒聲字
    第1604號裁定停止戒治，所餘戒治期間付保護管束，於91年
    1 月18日停止戒治出所，交付保護管束至91年8 月14日期滿
    未經撤銷而視為執行完畢，同時經該院以90年度訴字第520
    號判處有期徒刑9 月、6 月，應執行有期徒刑1 年2 月確定
    ，與上開殘刑接續執行後，於94年12月20日假釋出監，交付
    保護管束至95年2 月21日期滿未經撤銷而以已執行完畢論。
    再因施用毒品案件，經臺灣高等法院以95年度上訴字第4141
    號判處有期徒刑1 年8 月，並經最高法院以96年度台上字第
    1881號駁回上訴確定，後經臺灣高等法院以96年度聲減字第
    996 號裁定減為有期徒刑10月確定，於97年2 月23日執行完
    畢。詎猶不思悛悔，復基於施用第一、二級毒品海洛因及甲
    基安非他命之犯意，於97年10月27日某時，在臺北縣新莊市
    ○○街116 巷3 弄1 號4 樓住處，以將第一級毒品海洛因及
    第二級甲基安非他命混合放置於玻璃球上燒烤吸取其濃煙之
    方式，施用第一級毒品海洛因及第二級毒品甲基安非他命1
    次。嗣於同日下午4 時30分許，為警在臺北縣新莊市○○街
    152 巷38號8 樓查獲，並扣得其所有之海洛因2 包（驗前淨
    重0.3490公克，取樣0.0045公克，驗餘淨重0.3445公克）、
    玻璃球7 顆、吸食器2 組。
二、案經臺北縣政府警察局新莊分局報請臺灣板橋地方法院檢察
    署檢察官偵查起訴。本院於準備程序進行中，被告就被訴事
    實為有罪之陳述，經告知被告簡式審判程序之旨，並聽取當
    事人之意見後，裁定進行簡式審判程序。
    理  由
一、上揭犯罪事實，業經被告甲○○於本院準備程序及審理中坦
    承不諱，並有海洛因2 包、玻璃球7 顆、吸食器2 組扣案可
    資佐證，而被告經警於97年10月27日採集其尿液檢體送驗結
    果，呈嗎啡及安非他命類陽性反應一情，亦有臺灣檢驗科技
    股份有限公司97年11月14日報告編號CH/2008/B0023 號濫用
    藥物檢驗報告1 紙附卷可參，另扣案之白色粉末2 包，經送
    鑑定結果，驗前淨重0.3490公克，取樣0.0045公克，驗餘淨
    重0.3445公克，均檢出海洛因成分，復有交通部民用航空局
    航空醫務中心航藥鑑字第0975682 號毒品鑑定書1 份在卷可
    稽，足認被告之自白與事實相符，洵堪採為認定事實之依據
    。事證明確，被告犯行已堪認定。又按92年7 月9 日新修正
    之毒品危害防制條例刪除二犯及三犯之規定，一改修法前繁
    雜之處遇程序，僅將施用毒品者簡化區分為初犯、再犯，並
    認施用毒品者係屬病患性犯人，以觀察、勒戒戒除其身癮，
    並以強制戒治去除其心癮。經觀察、勒戒或強制戒治執行完
    畢釋放後，若係5 年後再犯該條例第10條施用毒品罪者，與
    同條例第20條第1 項、第2 項關於「初犯」之處理方式相同
    ，檢察官應先聲請法院裁定令被告入勒戒處所觀察、勒戒，
    並視有無繼續施用毒品傾向，決定應予釋放、為不起訴之處
    分，或應聲請法院裁定令入勒戒處所強制戒治；若係5 年內
    「再犯」同條例第10條施用毒品罪者，依同條例第23條第2
    項規定，檢察官則應依法追訴。觀諸該條例第20條第3 項之
    修正理由：「觀察、勒戒或強制戒治5 年後再犯者，顯見前
    所實施之觀察、勒戒或強制戒治已足以遮斷其施用毒品之癮
    ，為期自新及協助其戒除毒癮，對此5 年後再犯者，爰明定
    仍適用初犯之規定，先經觀察、勒戒、強制戒治之程序。」
    及同條例第23條第2 項之修正理由：「為配合簡化施用毒品
    犯之刑事處遇程序，並鑑於經觀察、勒戒或強制戒治執行完
    畢釋放後5 年內再犯者，其再犯率甚高，原據以實施之觀察
    、勒戒及強制戒治既已無法收其實效，自應施以刑事處遇。
    」，顯然如施用毒品者係前經觀察、勒戒或強制戒治等治療
    程序執行完畢5 年後，始再施用毒品之「初犯」，因前所執
    行之觀察、勒戒或強制戒治已足收戒除毒癮之效，自應重新
    執行觀察、勒戒或強制戒治等治療程序，並於治療程序執行
    完畢後，由檢察官為不起訴處分，毋庸對之追訴處罰；反之
    ，在「再犯」之情形，因其先前所為治療程序顯未能收戒斷
    毒癮之效，且考量施用毒品者之再犯率偏高，乃簡化其刑事
    處遇程序，而逕予追訴處罰，不再施以治療程序。參酌上開
    立法理由，修正毒品危害防制條例就施用毒品者，祇於「初
    犯」及「5 年後再犯」二種情形，有其追訴條件之限制，即
    須於初犯經觀察、勒戒或強制戒治釋放後，5 年內均無施用
    毒品之行為，始能認其前所實施之觀察、勒戒或強制戒治已
    足遮斷毒癮，而得於5 年後再犯時，再予適用初犯之規定，
    重行觀察、勒戒等程序。倘5 年內已經再犯，被依法追訴處
    罰，縱其第3 次（或第3 次以上）施用毒品之時間在初犯釋
    放5 年以後，即與「5 年後再犯」之情形有別，且因已於「
    5 年內再犯」，顯見其再犯率甚高，原實施觀察、勒戒或強
    制戒治，已無法收其實效，而無5 年戒斷期之存在，自無再
    經觀察、勒戒及強制戒治之必要，應由檢察官逕行起訴，始
    符新法修正之本旨。是被告前因施用毒品案件，經本院以87
    年度訴字第675 號裁定送觀察、勒戒後，認無繼續施用毒品
    之傾向，經本院以87年度訴字第675 號判決免刑確定後，5
    年內即再因施用毒品案件，經臺灣士林地方法院以90年度訴
    字第520 號判處有期徒刑9 月、6 月，應執行有期徒刑1 年
    2 月確定，此有臺灣高等法院被告前案紀錄表1 份在卷可稽
    ，被告於上開觀察、勒戒執行完畢後，既曾於5 年內再犯毒
    品危害防制條例第10條之罪，並經判刑確定，本次被告所犯
    毒品危害防制條例第10條之罪，自非屬毒品危害防制條例第
    20條第3 項所定「再犯」之情形，而應依法追訴，附此敘明
    。
二、核被告甲○○所為，係犯毒品危害防制條例第10條第1 項之
    施用第一級毒品罪及同條例第10條第2 項之施用第二級毒品
    罪。其施用第一級毒品海洛因前後及施用第二級毒品甲基安
    非他命前持有第一、二級毒品海洛因及甲基安非他命之低度
    行為，應分別為施用之高度行為所吸收，均不另論罪。又被
    告係同時施用第一級毒品海洛因與第二級毒品甲基安非他命
    ，其一行為同時觸犯毒品危害防制條例第10條第1 項及同條
    第2 項之罪，為想像競合犯，依刑法第55條之規定，應從一
    重之施用第一級毒品罪處斷。公訴人起訴意旨雖認被告係分
    別施用上開二種毒品，然此業為被告所否認，並供稱係同時
    施用該二種毒品，而公訴人復未舉證證明被告係分別施用前
    開二種毒品，自應為有利被告之認定，是公訴人認被告所犯
    上開二罪間應予分論併罰，尚有未洽。又被告有如犯罪事實
    欄所載之犯罪科刑執行情形，有臺灣高等法院被告前案紀錄
    表1 份在卷可憑，其受有期徒刑之執行完畢後，5 年以內故
    意再犯本件有期徒刑以上之罪，為累犯，應依刑法第47條第
    1 項之規定加重其刑。爰審酌被告前已因施用毒品案件經送
    觀察、勒戒及強制戒治，並經法院多次判刑在案，此有臺灣
    高等法院被告前案紀錄表1 份附卷可佐，仍不能戒除毒癮，
    再次漠視法令禁制而犯本罪，顯見其戒除毒癮之意志薄弱，
    惟念其犯後坦承犯行，態度尚佳，且施用毒品所生危害，實
    以自戕身心健康為主，對於他人生命、身體、財產等法益，
    尚無明顯而重大之實害等一切情狀，量處如主文所示之刑，
    以示懲儆。又扣案之海洛因（驗餘淨重0.3445公克），屬查
    獲之第一級毒品，不問屬於犯人與否，均應依毒品危害防制
    條例第18條第1 項前段規定併予宣告沒收銷燬之；而扣案包
    裝上開海洛因之外包裝袋2 個、玻璃球7 顆、吸食器2 組，
    係被告所有，供本件施用毒品犯罪所用之物，業經被告供承
    在卷，爰依刑法第38條第1 項第2 款規定併予宣告沒收之。
    至另扣案之白色透明晶體1 包經送鑑定結果，並未檢出有甲
    基安非他命成分，而僅檢出有假麻黃成分，此有交通部民
    用航空局航空醫務中心航藥鑑字第0975683 號毒品鑑定書可
    佐，公訴意旨認該包扣案之白色透明晶體係甲基安非他命，
    容有誤會，是該包扣案之假麻黃與注射針筒1 支，因與本
    案無涉，自無庸併予宣告沒收，附此敘明。
據上論斷，應依刑事訴訟法第273 條之1 第1 項、第299 條第1
項前段，毒品危害防制條例第10條第1 項、第2 項、第18條第1
項前段，刑法第11條、第55條、第47條第1 項、第38條第1 項第
2 款，判決如主文。
本案經檢察官李巧菱到庭執行職務。
中    華    民    國    98    年    1     月    22    日
                      刑事第十三庭  法  官    曾淑娟
上列正本證明與原本無異。
如不服本判決，應於判決送達後10日內敘明上訴理由，向本院提
出上訴狀 (應附繕本) ，上訴於臺灣高等法院。其未敘述上訴理
由者，應於上訴期間屆滿後20日內向本院補提理由書「切勿逕送
上級法院」。
                                    書記官    謝雪紅
中    華    民    國    98    年    1     月    22    日
附錄本案論罪科刑法條全文：
毒品危害防制條例第10條
施用第一級毒品者，處6 月以上 5 年以下有期徒刑。
施用第二級毒品者，處3 年以下有期徒刑。


司法院資訊處製作；財團法人民間司法改革基金會備份。
